【裁判字號】    99,監宣,70
【裁判日期】    991114
【裁判案由】    監護宣告
【裁判全文】
臺灣宜蘭地方法院民事裁定              99年度監宣字第70號
聲  請  人  劉四節
上列聲請人聲請監護宣告事件，本院裁定如下：
    主    文
宣告劉秀娘（女、民國○○年○月○日生、身分證統一編號：Ｚ00000
0000號）為受監護宣告之人。
選定宜蘭縣政府為受監護宣告之人之監護人。
指定財團法人宜蘭縣私立蘭馨婦幼中心董事長黃淑鈴為會同開具
財產清冊之人。
聲請費用新臺幣壹仟元由受監護宣告之人負擔。
    理    由
一、按「對於因精神障礙或其他心智缺陷，致不能為意思表示或
    受意思表示，或不能辨識其意思表示之效果者，法院得因本
    人、配偶、四親等內之親屬、最近一年有同居事實之其他親
    屬、檢察官、主管機關或社會福利機構之聲請，為監護之宣
    告」，民法第14條第1項定有明文。再「法院為監護之宣告
    時，應依職權就配偶、四親等內之親屬、最近一年有同居事
    實之其他親屬、主管機關、社會福利機構或其他適當之人選
    定一人或數人為監護人，並同時指定會同開具財產清冊之人
    」，民法第1111條第1項亦著有明文。
二、本件聲請人主張其母劉秀娘於民國92年8月31日因中風，致
    不能為意思表示或受意思表示，或不能辨識其意思表示之效
    果，為此依法聲請對劉秀娘為監護之宣告等語。
三、本院審驗劉秀娘之心神狀況，並採用財團法人天主教靈醫會
    羅東聖母醫院精神科主治醫師郭約瑟之精神鑑定報告，認劉
    秀娘主要臨床診斷為(一)陳舊性大腦出血性中風合併左側肢體
    偏癱；(二)極重度失智症。鑑定時，其精神處於極重度失智狀
    態，致完全不能為意思表示或受意思表示、不能辨識其意思
    表示之效果，且完全無法處理自身事物之程度，此有該院99
    年10月13日天羅聖民字第0868號函所附精神鑑定報告書附卷
    可稽。爰依首開民法第14條第1項之規定，宣告劉秀娘為受
    監護宣告之人。
四、又社工人員訪視後記載「受監護宣告之人劉秀娘，目前居住
    於老人養護機構」、「受監護宣告之人育有二子一女，皆未
    共同生活，養護院社工表示，受監護宣告之人的子女，皆鮮
    少探視受監護宣告之人」、「聲請人擔任監護人之意願及動
    機，非以受監護宣告之人為主，而僅是為處理不動產移轉事
    宜」、「聲請人兄嫂較常去探視受監護宣告之人，而兄長亦
    能按月負擔受監護宣告之人的相關費用，由兄長擔任監護人
    較之聲請人適合，惟至交報告前，均無法與聲請人兄長聯繫
    上，不知其意願」、「聲請人妹妹劉彩玉表示對於財務處理
    事宜，應由聲請人長兄劉茂雄出任較為恰當，因此表示需詢
    問兄長意見，才能確定如何安排」、「受監護宣告之人之養
    護費用，大部分由政府補助，聲請人與其兄長分攤不足額，
    惟養護院社工表示，聲請人兄長均有按月交付，而聲請人卻
    積欠四萬餘元，且經常無法聯繫或以缺錢無法繳納回應，顯
    未能盡子女照顧之責」、「聲請人不適任監護人」，此有侯
    元芳社會工作師事務所99年10月15日99芳社所字第990281號
    函附「成年人之監護權訪視評估報告」1件在卷可佐，由此
    顯示聲請人不適任監護人，聲請人之妹劉彩玉無意願擔任會
    同開具財產清冊之人，聲請人之兄劉茂雄則聯繫不易，不知
    其意願，且應受監護宣告之人劉秀娘名下尚有多筆不動產，
    爰選定主管機關即宜蘭縣政府為受監護宣告之人之監護人；
    再財團法人宜蘭縣私立蘭馨婦幼中心為社會福利機構，其董
    事長黃淑鈴表示願意擔任會同開具財產清冊之人，此亦有本
    院電話紀錄1件在卷可參。爰依首開民法第1111條第1項之規
    定，選定宜蘭縣政府擔任劉秀娘之監護人，並指定黃淑鈴擔
    任會同開具財產清冊之人，以維護受監護宣告人之權益。
五、依民事訴訟法第608條第1項，裁定如主文。
中    華    民    國    99    年    11    月    14    日
                  臺灣宜蘭地方法院家事法庭
                      法  官  周健忠
以上正本與原本無異。
本裁定監護宣告部分不得抗告；如不服本裁定關於選定監護人及
指定會同開具財產清冊之人等部分，應於裁定送達後10日內向本
院提出抗告狀（應附繕本）。
中    華    民    國    99    年    11    月    15    日
                      書記官  姚國華

司法院資訊處製作；財團法人民間司法改革基金會備份。
